臺灣臺北地方法院民事裁定  
110年度訴字第2984號
反訴原告即
被      告  蔡茹蘭  

訴訟代理人  鍾盈蓁  

            蕭源博  
上列反訴原告即被告與反訴被告即原告許惠淩、蕭宇倫間請求遷
讓房屋等事件，本院裁定如下：
    主  文
反訴原告應於本裁定送達後五日內，繳納反訴裁判費新臺幣貳仟
玖佰捌拾元，逾期不繳，即駁回反訴。
    理  由
一、按本訴與反訴之訴訟標的相同者，反訴不另徵收裁判費，民
    事訴訟法第77條之15第1項定有明文。又所謂訴訟標的相同
    ，係指經原告或反訴原告主張並以原因事實特定後請求法院
    審判之實體法上權利同一者而言，凡反訴主張之權利與本訴
    不同者，即為不同之訴訟標的，應另徵收裁判費（最高法院
    98年度台抗字第123號裁定參照）。依此可知，被告提起反
    訴者，如反訴之訴訟標的與本訴不同，被告就所提反訴部分
    即應依法繳納裁判費。又提起民事訴訟，應依民事訴訟法第
    77條之13規定，按訴訟標的價額繳納裁判費，此為必備之程
    式。
二、經查，本件反訴原告與反訴被告間請求遷讓房屋等事件，經
    反訴原告提起本件反訴，未據繳納裁判費，反訴原告係主張
    反訴被告占有其所有台北市○○區○○○路0段00巷00號房屋（下
    稱系爭建國南路房屋），與反訴被告主張反訴原告占有台北
    市○○區○○街00巷0弄0號1樓房屋，互為租賃關係，依民法第7
    67條第1項前段、中段及第179條規定，反訴請求反訴被告應
    返還系爭建國南路房屋及給付相當於租金之不當得利新台幣
    (下同)213萬3,660元本息，與反訴被告於本訴之請求權基礎
    不同，核屬不同訴訟標的，揆諸上開說明，自應另行徵收裁
    判費。查本件反訴訴訟標的價額為系爭建國南路房屋於提起
    反訴時（即民國110年10月13日，見反訴原告之反訴狀上之
    本院收狀戳章，本院卷第173頁）之交易價額，而前揭請求
    相當於租金之不當得利，依民事訴訟法第77條之2第2項規定
    ，屬以一訴附帶請求，不併算其價額。又系爭建國南路房屋
    之交易價額，參酌台北市政府地政局建築物價額試算核定該
    房屋提起反訴時之現值為27萬7,975元【該房屋為加強磚造
    ，地上樓層數為4層，建築屋齡自建物完成日57年12月9日起
    至反訴時110年10月13日止經歷約52年10月，建物面積為124
    .63平方公尺；計算式：建物單價3萬4,850元×〈1－《年折舊率
    1.8%×經歷年數52年10月》〉×建物面積124.63平方公尺＝27萬7
    ,975元，元以下四捨五入】，是本件反訴之訴訟標的價額為
    27萬7,975元，應徵第一審裁判費2,980元，爰命反訴原告於
    收受本裁定送達後5日內補繳，逾期不繳，即駁回其反訴。
三、依民事訴訟法第249條第1項但書，裁定如主文。
中　　華　　民　　國　　111 　年　　3 　　月　　16　　日
                  民事第四庭    法　官　陳靜茹
以上正本係照原本作成。
如不服本裁定關於核定訴訟標的價額部分，應於送達後10日內向
本院提出抗告狀，並繳納抗告費新臺幣1,000元；其餘關於命補
繳裁判費部分，不得抗告。
中　　華　　民　　國　　111 　年　　3 　　月　　16　　日
                                書記官　蔡汶芯